---
title: "R에서 국미연금 OpenAPI사용하기"
author: "김병건"
date: '2019년 9월 9일'
output:
  html_document: default
  pdf_document: default
---

```{r setup, include=FALSE}
knitr::opts_chunk$set(echo = TRUE)
```

# '국민연금 가입현황' OpenAPI 사용하기

여기서는 '국민연금 가입현황' OpenAPI를 사용하는 방법을 알아 보겠습니다.
국민연금 OpenAPI뿐만 아니라, 다른 OpenAPI도 사용방법은 비슷합니다.

사용하기 위해서는 우선 사용자 등록을 해야 하구요, 그 다음 사용할 OpenAPI에 키를 발급 받아야 합니다.

## 사용자 등록

* https://www.data.go.kr/ 에 가입합니다.

## OpenAPI key 발급받기

* 로그인 한 뒤, 아래 '국민연금 가입현황' OpenAPI에 접속합니다.
 * https://www.data.go.kr/dataset/15005710/openapi.do

* 아래 파일에 key를 발급 받는 방법에 대해서, 잘 설명 되어 있습니다.
 * IROS5_OA_DV_0401_OpenAPI활용가이드_국민연금가입통계정보서비스(국민연금공단)_v1.0.docx
 

## 브라우저에서 OpenAPI 사용해 보기

아래 URL은 국민연금 가입현황 OpenAPI 사용 예제입니다.
브라우저에 copy & paste해서 사용하실 수 있구요, serviceKey 부분만 발급 받은 키로 변경해주세요.

* 참고 URL
```
http://apis.data.go.kr/B552015/NpsSbscrbInfoProvdService/getSbscrbSttusInfoSearch?ldong_addr_mgpl_dg_cd=11&ldong_addr_mgpl_sggu_cd=11110&ldong_addr_mgpl_sggu_emd_cd=11110101&jnngp_age=28&sex_dvcd=M&jnng_brkd_jnngp_clss_cd=0&serviceKey=tDB6NfO6idgyO2qtGtRnz8NgTQX63hRhwHTfyXUC2hGgRqJLDDd2AkaVG5GJ84W7yvNnu%2Fs%2FUQ4hP5lPToXNQg%3D%3D
```

* 아래 URL에서 [] 부분을 발급받은 키로 변경해주세요
```
http://apis.data.go.kr/B552015/NpsSbscrbInfoProvdService/getSbscrbSttusInfoSearch?ldong_addr_mgpl_dg_cd=11&ldong_addr_mgpl_sggu_cd=11110&ldong_addr_mgpl_sggu_emd_cd=11110101&jnngp_age=28&sex_dvcd=M&jnng_brkd_jnngp_clss_cd=0&serviceKey=[]
```

URL의 각 부분의 의미를 알아보겠습니다.

기본이 되는 국민연금 가입현황 OpenAPI URL입니다.
```
http://apis.data.go.kr/B552015/NpsSbscrbInfoProvdService/getSbscrbSttusInfoSearch
```

뒤에 파라미터가 온다는 의미로 '?'를 붙여 주고요
```
?
```

그뒤에 오는 스트링은 파라미터 이름입니다.

ldong_addr_mgpl_dg_cd은  법정동코드의 시도코드, 여기서는 **서울시** 코드인 **11**을 사용합니다.
```
ldong_addr_mgpl_dg_cd=11
```

파라미터 사이는 **&**로 구분합니다.
```
&
```

법정동코드 군구코드 파라미터로, **서울시 종로구** 코드 **11110**을 사용합니다.
```
ldong_addr_mgpl_sggu_cd=11110
```


법정동코드 읍면동 코드 파라미터로, **서울특별시 종로구 청운동** 코드 **11110101**을 사용합니다.
```
ldong_addr_mgpl_sggu_emd_cd=11110101
```

가입자 연령 파라미터, 여기서는 28세를 사용합니다.
```
jnngp_age=28
```

성별코드, **M** 남자, **F** 여자를 뜻합니다. **M**를 사용합니다.
```
sex_dvcd=M
```

가입내역가입자종별코드, **0:사업장** 이, 회사에근무하면서 국민연금을 납부하고 있는 사람을 의미합니다.
```
jnng_brkd_jnngp_clss_cd=0
```

serviceKey OpenAPI를 사용하기위한 키값으로, 사용자별로 서로 다른 키가 발급되며, 사용량 제한등을 서버에서 할 때, 사용합니다.
```
serviceKey=tDB6NfO6idgyO2qtGtRnz8NgTQX63hRhwHTfyXUC2hGgRqJLDDd2AkaVG5GJ84W7yvNnu%2Fs%2FUQ4hP5lPToXNQg%3D%3D
```
**여기에서 사용한 serviceKey 파라미터는, 제가 과거에 사용했던 키로, 현재는 사용할 수 없는 키입니다.**
**공공데이터포털(data.go.kr)에 가입한 뒤, 발급받은 키를 사용하세요** 

# R에서 OpenAPI 사용해보기

앞에서 브라우저에서 사용할 때는 URL만 있으면 사용이 가능했습니다.
브라우저는 HTTP request를 서버로 보내고, 받은 내용을 브라우저에 글자로 표시(렌더링)을 해줍니다.

R에서 OpenAPI를 사용하려면, 브라우저 대신에, HTTP request를 보내고 response를 받아줄 httr 패키지가 필요합니다.

## 사용할 패키지 설치

httr및 필요한 패키지를 설치합니다.
한번만 하면 됩니다.

``` {R Install_packages}
# install.packages('httr')
# install.packages('xml2')
# install.packages("rjson")
```


### 주의 할 점, key가 URL encoding 되어 있음

키가 발급이 되었으면, **마이페이지 -> 오픈API -> 인증키** 발급현황 메뉴에서, 발급된 키를 확인할 수 있습니다.
주의할 점은 키가 URL encoding이 되어 있다는 점 입니다.

브라우저에 copy & paste해서 사용할 URL은 URL인코딩이 되어 있어야 하지만,
R코드에서 사용할 key는 URL decoding되어 있는 키를 사용해야 합니다.

뒤에서 OpenAPI를 호출하기 위해서, httr 패키지를 사용합니다.
httr패키지의 Get함수는 자동으로 파라미터에 url encoding을 해주기 때문에,
key를 파라미터로 사용할 때, url decoding을 한 뒤에, 파라미터로 사용해야 합니다.

* URL 인코딩되어 있는 serviceKey
tDB6NfO6idgyO2qtGtRnz8NgTQX63hRhwHTfyXUC2hGgRqJLDDd2AkaVG5GJ84W7yvNnu%2Fs%2FUQ4hP5lPToXNQg%3D%3D
* URL 인코딩되어 있지 않은 원래 serviceKey
tDB6NfO6idgyO2qtGtRnz8NgTQX63hRhwHTfyXUC2hGgRqJLDDd2AkaVG5GJ84W7yvNnu/s/UQ4hP5lPToXNQg==

* URL 인코딩/디코딩에 대해서는 아래 사이트 참고하세요.
 * https://m.blog.naver.com/westfafa/221048132693

## '국민연금 가입현황' OpenAPI를 R함수로 만들기

'국민연금 가입현황' OpenAPI를 R함수로 만들어 보겠습니다.

* 법정동코드, bjd_code 시도/군구/읍면동/리 코드로 구성된 법정동코드 총 10자리 입니다.
 * 시도코드, 군구코드는 읍면동 코드로 부터 분리해 낼 수 있습니다.
 * 앞의 2자리가 시도코드, 그뒤 3자리가 군구 코드입니다.
 * 그뒤 3자리가 읍면동코드, 마지막 2자리가 리코드입니다
 * '국민연금 가입현황' OpenAPI에서는 **'리'코드**는 생략한, **'동'코드** 까지만 사용됩니다.
 * 나중에 10자리 법정동 코드를 사용할 것이기 때문에, substring()함수를 사용해서, 시도/군구/읍면동 코드를 분리했습니다.
* 가입자 연령, age
* 성별 sex
* 가입내역 가입장종별코드 clss
* servicekey 키

함수이름 NP_getSbscrbSttusInfoSearch()
(국민연금 National Pension 약자로)

```{r}
library(httr)

NP_getSbscrbSttusInfoSearch <- function(bjd_code,
                                        age,
                                        sex,
                                        clss,
                                        key) {
  myurl = 'http://apis.data.go.kr/B552015/NpsSbscrbInfoProvdService/getSbscrbSttusInfoSearch'

  res <- httr::GET(
    url = myurl,
    accept_xml(), # xml 포맷으로 받을 때
    # accept_json(), json 포맷으로 받을 때
    query = list(
      ldong_addr_mgpl_dg_cd = substring(bjd_code, 1, 2),
      ldong_addr_mgpl_sggu_cd = substring(bjd_code, 1, 5),
      ldong_addr_mgpl_sggu_emd_cd = substring(bjd_code, 1, 8),
      jnngp_age = age,
      sex_dvcd = sex,
      jnng_brkd_jnngp_clss_cd = clss,
      serviceKey = key
    )
  )
  
  return(httr::content(res, as = 'text', encoding = 'UTF-8'))
}
```

## 만든 함수 사용해보기

키 값은 NPS_openapi_key.private 파일에서 읽거 오겠습니다.

```{r}
bjd_code = '1111010100'
age = 28
sex = 'M'
clss = 0

key <- readLines('./NPS_openapi_key.private', n = 1)
res = NP_getSbscrbSttusInfoSearch(bjd_code, age, sex, clss, key)
res
```

## XML 스트링에서 XMLNode 오브젝트로 변환하기

xmlParse()와 xmlRoot()함수를 아래와 같이 사용하면, 서버에서 응답으로 받은 xml 스트링을 XMLNode 클래스의 오브젝트로 변환할 수 있습니다.
변환하면, xpath를 사용해서, 각 노드의 값을 받아 올 수 있습니다.

```{r}
library(XML)

xmlResult <- xmlParse(res)
xmlRoot = xmlRoot(xmlResult)
xmlRoot
```

## 각 노드의 값 찾기

xpath 스트링을 사용해서, xmlRoot에서 각 노드의 값을 찾을 수 있습니다.

* XML에서 xpath를 만드는 방법은 아래 사이트를 참고하세요.
 * https://xmltoolbox.appspot.com/xpath_generator.html

```{r}
xPath_resultCode = '/response/header/resultCode/text()'
node = xpathApply(xmlRoot, xPath_resultCode)
node[[1]]

xPath_resultMsg = '/response/header/resultMsg/text()'
node = xpathApply(xmlRoot, xPath_resultMsg)
node[[1]]

xPath_avgAntcPnsAmt = '/response/body/item/avgAntcPnsAmt/text()'
node = xpathApply(xmlRoot, xPath_avgAntcPnsAmt)
node[[1]]

xPath_jnngBrkdSgmntPrsnCnt = '/response/body/item/jnngBrkdSgmntPrsnCnt/text()'
node = xpathApply(xmlRoot, xPath_jnngBrkdSgmntPrsnCnt)
node[[1]]

xPath_rcgnAvgAmt = '/response/body/item/rcgnAvgAmt/text()'
node = xpathApply(xmlRoot, xPath_rcgnAvgAmt)
node[[1]]

xPath_rcgnAvgMcnt = '/response/body/item/rcgnAvgMcnt/text()'
node = xpathApply(xmlRoot, xPath_rcgnAvgMcnt)
node[[1]]
```

# 마무리 하며

OpenAPI를 사용해서, '국민연금 가입현황' 데이터를 R에서 불러 오는 방법을 알아 보았습니다.
국민연금 가입현황 데이터를 사용하면, 회사 주소를 기준으로, 인구가 연령대별로 어떻게 분포 되어 있는지 알 수 있습니다.

아래 'R에서 한국지도 그려보기'와 함께 사용하면, 지도위에 인구 분포를 시각화 하는 것도 가능할 것입니다.
```
https://github.com/skysign/drawing_south_korea_map_in_R
```

사실은 아래의 문제를 해결해 보고자, R로 개발해 보고 있습니다.
**'특정 위치에서 모임/행사 등을 연다고 할 때, 퇴근 후 참석 할 수 있는 직장인이 몇명이나 될까?'**

이 리포는 그중에, 인구 분포를 얻어 오고자, '국민연금 가입현황' 데이터를 사용한 것입니다.
많은 비영리 단체들이 고민하고 있는 부분이라고 생각이 되서...
개발하고 있구요, 개발 되는 대로 아래 리포에 업로드 예정입니다.
```
https://github.com/skysign/HowManyComeHere
```

R에서 OpenAPI사용하시는 분들에게, 도움이 되셨기를 바랍니다.

2019년 9월 9일
김병건 (skysign atsign gmail.com)
